臺灣新竹地方法院民事判決  
108年度訴字第452號
原      告  豪泰汽車客運股份有限公司


法定代理人  周文  
訴訟代理人  曾永傑  
            詹璧如律師
被      告  張悅謙  
訴訟代理人  苗繼業律師
            吳世敏律師
上列當事人間清償債務事件，本院於民國110年8月17日言詞辯論
終結，判決如下：
    主  文
被告應給付原告新臺幣貳佰陸拾陸萬參仟參佰伍拾陸元，及其中
新臺幣陸拾伍萬伍仟壹佰零玖元自民國一０八年七月二十三日起
、新臺幣肆拾伍萬壹仟伍佰貳拾肆元自民國一０八年九月十七日
起、新臺幣柒拾貳萬壹仟陸佰壹拾陸元自民國一０九年十月二十
八日起、新臺幣捌拾參萬伍仟壹佰零柒元自民國一０九年十二月
十五日起，均至清償日止，按年息百分之五計算之利息。
原告其餘之訴駁回。
訴訟費用由被告負擔百分之四十，餘由原告負擔。
本判決第一項，於原告供擔保新臺幣捌拾玖萬元後得假執行。但
被告如以新臺幣貳佰陸拾陸萬參仟參佰伍拾陸元為原告預供擔保
後，得免為假執行。
原告其餘假執行之聲請駁回。
    事實及理由
壹、程序事項
一、按訴狀送達後，原告不得將原訴變更或追加他訴，但請求之
    基礎事實同一者、擴張或減縮應受判決事項之聲明者，不在
    此限，民事訴訟法第255條第1項第2、3款分有明文。原告起
    訴時原聲明：⑴被告應給付原告新臺幣（下同）2,398,603元
    及自民國108年4月15日起至清償日止，按年息5%計算之利息
    。⑵訴訟費用由被告負擔。⑶願供擔保，請准宣告假執行。嗣
    因本件車禍（詳後述）受傷乘客向原告及被告請求連帶賠償
    事件陸續和解或判決，由原告陸續賠付，故原告就聲明⑴金
    額，所擴張為3,495,108元（卷一第95頁），再擴張為5,289
    ,502元（卷二第117頁），更擴張為7,377,305元（卷二第21
    7頁）。最終聲明為：⑴被告應給付原告7,377,305元，及其
    中3,369,329元自108年7月23日起，其中1,920,173元自109
    年10月28日起，其中2,087,803元自109年12月15日起，均至
    清償日止，按年息5%計算之利息（卷三第329頁）。原告所
    為上開變更核屬擴張聲明，且基礎事實同一，應予准許。
貳、實體事項
一、原告起訴主張：
㈠、被告自105年3月間起受僱於被告擔任營業大客車駕駛員。於1
    05年6月23日凌晨0時30分許，駕駛原告所有車牌號碼000-00
    營業大客車（下稱系爭大客車）搭載乘客柯芷蓉等共19人，
    沿國道一號高速公路由北往南方向行駛，行經國道一號65公
    里900公尺處外側車道，本應注意車前狀況及與前車保持安
    全距離以避免緊急事故，適遇前方甫有因訴外人葉文貴所駕
    駛車號000-0000營業大貨車（下稱葉車）過失撞擊訴外人高
    宗仁所駕駛車號00-000營業全聯結車（下稱高車），上開2
    車因損壞停置在車道上，被告疏未注意於此，於其前方車輛
    閃避後，因未保持安全車距而閃避不及追撞葉車，致系爭大
    客車上乘客柯芷蓉、楊銀來、郭芝妤、湯文玉、毛航、郭姵
    妤、蔡秋君、謝振元、許凱婷、何佳燕、鄭琦縈、呂春英、
    董士宇、孟憲正、林秋雯等15名乘客受傷（下合稱乘客柯芷
    蓉等15人）。被告上開行為經臺灣新竹地方檢察署偵查起訴
    ，於107年7月5日經本院刑事庭以106年度交易字第356號判
    決（下稱刑案）被告犯業務過失傷害罪，處有期徒刑6月確
    定，此有刑案判決書可稽（卷一第16-21頁）。原告並陸續
    賠償乘客柯芷蓉等15人所受體傷醫療、財物損失、工作損失
    、精神慰撫金等，詳如【附件一】「請求金額附表」所示，
    總計7,377,305元。以【附件一】編號1、2舉例言之：
　⒈編號1乘客柯芷蓉：原告因與乘客柯芷蓉和解（簽有和解收據
    ）而於105年10月25日前已陸續賠償303,612元，有收據可證
    （卷一第36-39頁）。嗣其另行起訴請求原告及被告連帶賠
    償精神慰撫金及傷疤美容費用，經臺灣桃園地方法院107年
    度壢簡字第147號簡易判決，兩造應連帶給付乘客柯芷蓉傷
    疤美容費用87,400元、訴訟費用1,731元（卷一第40、48-49
    頁），故原告再於107年8月28日匯款89,131元付訖。以上合
    計賠償乘客柯芷蓉392,743元，茲向被告求償392,743元。
　⒉編號2乘客楊銀來：兩造於105年10月25日與乘客楊銀來經桃
    園市楊梅區調解委員會調解成立（經桃園地院中壢簡易庭核
    定），原告於調解成立當場給付乘客楊銀來300,000元，調
    解書載明包括工作損失、精神慰撫金，但不包括強制險（醫
    療費用由乘客楊銀來自行檢據申請強制險理賠）（卷一第52
    頁）。
　⒊其餘編號乘客均類此方式（和解或判決確定）解決，均由原
    告先行賠償。　
㈡、高宗仁駕駛高車行駛於外側車道時，葉文貴駕駛葉車在後，
    葉文貴自承因疲憊打盹，當葉文貴發現高車速度減慢時，即
    欲變換至中線車道閃避，但距離不夠，葉車之右前車頭撞擊
    高車車尾而肇事，上開2車因損壞停置在中線車道及外側車
    道。行駛在被告前方之車號不明某遊覽車見狀即踩剎車並向
    外側車道旁之路肩順利閃避成功，而被告以時速85公里行駛
    在外側車道，發覺葉車時僅餘20公尺，雖剎車向左閃避，仍
    閃避不及而撞擊葉車車尾，致15名乘客受傷（下稱本件車禍
    ）。由此可見，被告駕駛系爭大客車未與前方之某遊覽車保
    持隨時可以剎停之安全距離（時速80之大型車應保持最小距
    離60公尺、時速90之大型車應保持最小距離70公尺，見高速
    公路及快速公路交通管制規則第6條規定）。足見本件車禍
    肇事原因乃被告未保持安全距離及未注意車前狀況，追撞已
    先發生事故之葉車所致。被告雖辯稱葉車、高車違規靜止在
    車道上，未移至路肩待援，亦未顯示危險警告燈光或設置警
    告標誌，葉車乃靜止之路上障礙物，而非行駛中之前車等語
    。然依葉文貴、高宗仁於警詢所述，本件車禍自葉車撞擊高
    車、至被告撞擊葉車，不過在1、2分鐘內發生之事，且葉車
    車門變形無法下車，葉文貴、高宗仁無從反應，況被告前方
    之某遊覽車有順利閃過，益見本件車禍是因被告未保持安全
    距離所致，非如被告所辯係因未注意車前狀況所致。準此，
    本件車禍無從依兩造簽署之「105年3月17日豪泰汽車客運股
    份有限公司行車肇事處理辦法」（【附件二】即卷一第133
    頁，下稱處理辦法）第七條及第十一條由駕駛員及公司即兩
    造按各50%比例負擔，而應依處理辦法第十條由駕駛員即被
    告全額負擔。
㈢、有關保險理賠之扣減：
　⒈原告向富邦產物保險股份有限公司（下稱富邦產險）投保之
    汽車第三人責任險，被告固然有分擔繳納部分保險費，然此
    責任險契約第六條「不保事項」已明定「乘坐或上下被保險
    汽車之人傷害或死亡或其財物受有損失所致之賠償責任」（
    卷二第183頁），意即此之謂「第三人」係指葉文貴及高宗
    仁，但不包含被保險汽車內之乘客，富邦產險並未依此張第
    三人責任險保單理賠乘客損害，被告自不得主張扣減。（註
    ：原告於本件並未就其賠償葉文貴部分向被告求償，故不在
    本件審理範圍。）　
　⒉原告向富邦產險投保之「客運業乘客責任保險」，承保範圍
    限於乘客死亡或失能，不包括傷害，此觀契約第二條（卷二
    第191頁）即明，本件乘客並無死亡或失能情形，富邦產險
    並未依此張客運業乘客責任保險單理賠任何金額，被告自不
    得主張扣減。　　
　⒊原告向富邦產險投保之「強制汽車責任保險」，僅給付傷害
    醫療費用（急救費用、診療費用、接送費用、看護費用，每
    人最高200,000元，卷三第198-200頁）及殘廢給付。不包括
    財物損失、薪資損失、精神慰撫金等。原告並未就富邦產險
    已賠付乘客之強制險金額再向被告求償，例如編號4乘客湯
    文玉、編號5乘客毛航，原告代為申領之強制險125,779元，
    已自向被告求償金額中扣除。
㈣、被告抗辯其因原告排班不當，超時工作，致注意力降低，原
    告與有過失等語，並非事實。
　⒈原告公司每台車輛皆裝有車機設備，能即時回傳車輛每日班
    次行駛之時間起迄，惟每台車輛並非僅由一名駕駛員行駛，
    故交通部公路總局臺北市區監理所109年4月14日北市監運字
    第1090062340號函之附件（卷一第245-249頁，下稱班次起
    迄時間表)，應係系爭大客車「該車」自105年6月1日至同年
    月30日止之每日班次開始及結束時間之紀錄，而非被告「該
    人」於上開期間之每日工時紀錄。
　⒉系爭大客車行車紀錄器內，每日會更換作為記錄行車時間及
    速度之「行車紀錄卡紙」，依桃園地檢署106年度調偵字第7
    49號卷第133頁即被告於本件車禍當日使用之行車紀錄卡紙
    （卷二第203頁），自17時之後才開始記錄車輛時速，可知
    被告當日工時應自17：33發車之後班次開始計算，而非自系
    爭大客車07：19首班開始計算，自無被告所稱超時工作之情
    事。
　⒊被告駕駛之路線為新竹轉運站至臺北轉運站(2011路線)，首
    班發車時間為05：30，末班發車時間為00：30，發車間隔時
    間尖峰為10-15分鐘、離峰為15-20分鐘，又新竹、臺北間單
    程所需駕駛時間約70-80分鐘，故新竹、臺北間往返駕駛四
    趟，總計之駕車時間約為10小時，應無違反汽車運輸業管理
    規則之每日駕車時間不得超過10小時之規定。況原告公司行
    駛2011路線之車輛及駕駛員眾多，排班之方式開放給駕駛員
    按自己作息時間及身體狀況自由選擇及調配，並無硬性規定
    駕駛員每日之出勤時間及駕駛趟次，此觀被告於言詞辯論期
    日自陳：第一班發車每天沒有固定，有時早有時晚，每天第
    一班開車時間跟中間每趟的時間都沒有固定，都是現場排班
    ，公司因為車輛數非常多，對於乘客來說是隨時都有車可以
    搭等語即明（卷二第262-263頁），故而，出車時間及趟次
    ，係按被告意願排班，被告應自行考量當天行車時數及身體
    狀況。
　⒋交通部公路總局臺北市區監理所之公路汽車客運動態資訊管
    理系統常出現不穩定而有偵測數字異常之情形，而導致車機
    設備回傳車輛班次起迄時間表錯誤，歸結造成異常之原因可
    能有系統不穩定及氣候因素等，此有該監理所104年10月28
    日函及105年1月22日函可佐(卷二第435-437頁)。據此，監
    理所於本件訴訟函覆之班次起迄時間表，非可認為正確。例
    如本件車禍發生當日，07:19自新竹發車至臺北竟長達139分
    鐘；10：15自臺北發車至新竹竟長達116分鐘；系爭大客車
    因車禍停駛時間為6月23日00:30，然班次起迄時間表竟在23
    ：52即已停止，時間均明顯異常。
㈤、原告並未自被告應領薪資金額中扣抵本件損害，說明如下：
    被告之月薪分上半月、下半月計算，領取方式包括轉帳及領
    現金，本件車禍發生於000年0月00日，被告於105年6月份至
    106年8月份之薪資金額及領取證明，即如卷一第199-217頁
    、卷二第315-431頁所示，被告領現金有被告親自簽名之確
    認單可證，被告稱其沒有印象收受現金，顯非事實。
㈥、按「僱用人賠償損害時，對於為侵權行為之受僱人，有求償
    權。」民法第188條第3項定有明文。僱用人與受僱人間並無
    應分擔部分，自無民法第280條關於連帶債務人相互間內部
    如何分擔規定之適用。爰依民法第188條第3項僱用人求償權
    規定提起本件訴訟。並聲明：⑴被告應給付原告7,377,305元
    ，及其中3,369,329元自108年7月23日起、其中1,920,173元
    自109年10月28日起、其中2,087,803元自109年12月15日起
    ，均至清償日止，按年息5%計算之利息。⑵訴訟費用由被告
    負擔。⑶願供擔保，請准宣告假執行（卷三第329頁）。
二、被告則答辯以：
㈠、本件車禍發生，係因被告違反道路交通安全規則第94條第3項
    「疏於注意車前狀況」而撞擊因其他事故而拋錨故障，早已
    失去動力而停置在被告所行駛之外側車道之葉車所致，並非
    被告未保持行車安全距離而與「行駛」在同車道之前車發生
    碰撞。緣以：
　⒈道路交通安全規則第94條第1項規定「汽車在同一車道『行駛』
    時，除擬超越前車外，後車與前車之間應保持隨時可以煞停
    之距離，不得任意以迫近或其他方式，迫使前車讓道。」此
    條所指應保持之安全距離，是針對在同車道『行駛中』之前車
    之安全距離，既非與前車之前的前前車的安全距離，更非與
    已失去動力而異常停止在所行駛車道上之車輛。對於被告所
    駕駛之系爭大客車而言，葉車並非行駛中之前車，不適用於
    「後車與前車之間應保持隨時可以煞停之距離」規定。
　⒉依桃園市政府車輛行車事故鑑定會鑑定報告，法規依據為道
    路交通安全規則第94條第3項，鑑定意見：被告於夜間駕駛
    營業大客車行經中央分隔帶無照明路段，未充分注意車前狀
    況，自後追撞已肇事車輛，為肇事原因（卷一第28-29頁）
    亦明。
　⒊綜上，因本件車禍所生賠償責任，應依【附件二】處理辦法
    第七條及第十一條由駕駛員及公司（即兩造）按各50%比例
    負擔，原告向被告求償100%自無理由。
㈡、再者，造成被告疏於注意車前狀況之原因，係原告所安排之
    工作條件導致被告過勞（本件車禍發生當日，被告已工作超
    過11小時，車禍當日與前一日，連續2個工作日之休息間隔
    未超過10小時，車禍當日起回溯7個工作日，被告超時工作
    超過5日，且有3個連續工作之兩日中間間隔休息時間均未超
    過10小時），此觀班次起迄時間表即明（卷一第248頁）。
    被告在身心疲憊下注意能力降低，原告就本件車禍發生之原
    因，與有過失。原告利用被告提供載客服務而獲取經濟上利
    益，本應承擔自己安排工作所帶來之風險，原告違反保護勞
    工法令及民法483條之1對受僱勞工之保護義務，依民法第21
    7條規定，原告應承擔所有因此所生不利益，不得向被告求
    償，否則至少應承擔大部分不利益即2/3責任。
㈢、原告有義務就本件車禍所生損害，向所投保之保險公司聲請
    理賠以填補損害。甚者，德國法院及學界一致認為，若可以
    透過保險機制轉嫁從事危險性工作勞工因所從事危險性工作
    帶來之損害，若僱主不投保轉嫁，則僱主所能請求勞工賠償
    之範圍，以保險自負額為上限。茲提出「汽車強制責任保險
    費收據」、「富邦產險公路客運業乘客責任險汽車保單」、
    「富邦產險第三人責任險汽車保單」為據（卷一第187、190
    -191頁），若原告消極不聲請出險理賠，導致損害無法透過
    保險轉嫁，因此造成之不利益應由原告承擔。
㈣、原告向被告求償7,377,305元，惟扣除強制險理賠金額、本即
    不應由被告負擔之金額後，僅餘5,285,210元，詳如【附件
    三】所示。說明如下：
　⒈強制汽車責任保險中傷害醫療費用給付，每人最高200,000元
    。故除編號13乘客董士宇外（強制險已理賠373,745元），
    其餘乘客所涉及之傷害醫療費用，在200,000元之上限範圍
    內，原告仍應繼續向富邦產險聲請理賠，而非向被告求償。
　⒉原告自行給付乘客楊銀來、郭芝妤、湯文玉、毛航、郭姵妤
    、蔡秋君部分（編號2-7乘客），均未經法院判斷是否屬於
    兩造應賠償乘客之範圍。再者，原告起訴時未將強制險已給
    付之金額扣除，且編號3乘客郭芝妤部分，原告怠於申請強
    制險理賠，按照強制險理賠上限200,000元應均足敷賠償乘
    客所受傷害。故原告向被告求償其給付乘客編號2-7之金額
    ，全部無理由，被告應付金額為0元。茲舉一例言之，例如
    編號2乘客楊銀來：被告雖不爭執原告依調解書自行給付乘
    客楊銀來300,000元。但原告向被告求償之金額未扣除強制
    險理賠之111,884元，且原告給付300,000元未經法院判斷確
    認屬於兩造應賠償範圍，原告所提原證26調解書未附金額計
    算之依據，無法勾稽比對，乘客楊銀來雖有受傷，但強制險
    理賠上限應已足夠賠償，故被告應承擔之金額為0元。
　⒊原告依據法院判決給付乘客柯芷蓉、謝振元、許凱婷、何佳
    燕、鄭琦縈、呂春英、董士宇、孟憲正、林秋雯部分（編號
    1、8-15乘客），扣除已透過或可透過保險轉嫁之損害，落
    入屬於依法應賠償之金額部分也僅5,285,210元。茲舉一例
    言之，編號1乘客何芷蓉：被告雖不爭執原告以和解自行給
    付乘客何芷蓉303,612元，及依107年度壢簡字第147號判決
    給付傷疤美容費用87,400元、訴訟費用1,731元。但原告向
    被告求償之金額未扣除強制險理賠之72,678元，及未扣除尚
    可再行請領之強制險理賠127,322元（即上限200,000元之差
    額）。準此，被告應承擔之金額應僅192,743元（計算式：3
    03,612+87,400+1,731-72,678-127,322=192,743）。
㈤、若以【附件三】所示應賠償之金額5,285,210元為準，考量原
    告與有過失應負2/3責任及依處理辦法所定之各50%比例後，
    原告得向被告請求之金額僅止於880,869元（5,285,210元×1
    /3×50%）。承上，應再扣減被告已遭原告扣薪123,541元作
    為乘客賠償部分，原告得向被告請求之淨額為757,328元。
    被告已遭原告扣薪123,541元之證明為：
　⒈被告105年10月上半月薪資，原告稱被告現金領取之22,747元
    並無任何簽領單；105年10月下半月薪資，被告可領取25,16
    1元，實際領取21,154元，短少4,007元，此有原告提出之薪
    資明細、薪資劃撥轉帳明細表可稽（卷二第341、343頁）。
    105年10月份合計短少26,754元。
　⒉原告以被告薪資抵扣車損金額88,000元，然被告任職時原告
    即預先向被告收取12,000元作為投保營業大客車車體責任險
    之保險費，每一事故被告負擔之金額僅15,000元，扣薪超過
    73,000元（卷一第192-193頁、卷二第325、331、335、341
    、345頁）。
　⒊「被告106年度扣繳憑單」（卷一第154頁）與「被告106年度
    薪資支付記錄」（卷三第23頁）兩相比較，扣繳憑單上記載
    給付被告441,182元，但實際給付394,857元，加上代為扣繳
    總計22,538元之勞保費、健保費、福利金及駕駛保險費部分
    後，短少23,787元（441,182-394,857-22,538=23,787）。
　⒋以上短少及溢扣合計123,541元（計算式：26,754+73,000+23
    ,787＝123,541），被告均主張抵銷。
㈦、答辯聲明：⑴原告之訴駁回。⑵訴訟費用由原告負擔。⑶如受不
    利益判決，願供擔保，請准宣告免為假執行。
三、本院之判斷：　　
㈠、本件車禍之發因，係因被告未充分注意車前狀況，自後追撞
    已肇事車輛，依原告所制定之處理辦法，因本件車禍所生之
    損害，應由兩造按處理辦法第十一條各負擔50%。
　⒈被告於105年3月17日簽署由原告所制定之處理辦法，為兩造
    不爭執。本院詳酌處理辦法全文意旨【附件二】，第一條「
    駕駛員為一時疏忽，或不可抗拒之原因，致本公司車輛撞擊
    對造導致人員傷亡及車輛毀損均適用本辦法。」可見即使被
    告有疏忽，仍適用本辦法。第六條「因不可抗拒事由發生肇
    事經鑑定為無責，後續向對造之追償及訴訟等問題，均為公
    司所處理，駕駛員當季奬金不受影響。」第七條「經鑑定為
    駕駛員有責，肇事發生對造財物車損、人員體傷或死亡，…
    ，由駕駛員依第十一條規定比例與級距負擔賠償。」可見即
    使被告經鑑定有責，係與公司按比例及級距分擔賠償責任。
    第十條「如有下列肇事原因則由駕駛員全額負擔對造車損，
    財物損失及體傷死亡之賠償：酒後肇事、高速公路行駛路肩
    、闖紅燈、闖平交道、未保持安全距離追撞、吸食違禁藥物
    。」可見由駕駛員全額負擔賠償責任之例外情形係採列舉式
    ，例外情形即應從嚴解釋，且未保持安全距離追撞之違規程
    度應與酒後肇事、高速公路行駛路肩、闖紅燈、闖平交道、
    吸食違禁藥物之違規程度類似，始符合例外由駕駛員全額負
    擔賠償責任之意旨。
　⒉經查，葉車、高車已先因事故而停置在中線車道及外側車道
    ，原本行駛在外側車道被告前方之某遊覽車，發現葉車、高
    車時係踩煞車及向右方路肩偏駛閃避（相鄰車道），而被告
    視線原本被前方某遊覽車擋住，在某遊覽車駛出被告視線外
    ，被告方有可能發現葉車、高車；被告踩煞車及向左方內線
    車道偏駛閃避（葉車停在中線及外側車道），被告擬自外側
    車道跨越中線車道偏向內側車道，所需反應時間及距離更長
    ；葉車、高車停在外側車道乃障礙物，並非正常行駛中車輛
    ，被告沒有前車、後車之相對車速可以拿捏，亦不適用高速
    公路及快速公路交通管制規則第6條規定之「前後兩車間之
    行車安全距離」；刑案判決犯罪事實「應注意車前狀況，並
    與前車保持安全距離」、「於其前方車輛閃避後，因未保持
    安全車距而閃避不及追撞葉文貴所駕駛之車輛」（卷一第16
    頁），係認未注意車前狀況及未與前車保持安全距離為本件
    車禍發生之共同原因；依桃園市政府車輛行車事故鑑定會鑑
    定報告，法規依據為道路交通安全規則第94條第3項，鑑定
    意見：被告於夜間駕駛營業大客車行經中央分隔帶無照明路
    段，未充分注意車前狀況，自後追撞已肇事車輛，為肇事原
    因（卷一第28-29頁），可見被告未保持安全距離所追撞者
    乃道路上障礙物而非前車；依被告於檢察官訊問時所述「我
    與前方閃過事故的大客車距離200-300公尺，我跟在他後面
    ，他有閃過，我沒有，他突然緊急剎車往路肩，一小部分的
    車尾在外側車道斜停，我要往中線切，沒看到前面2台發生
    事故車輛的燈號，該路段也沒有路燈，我就撞到了。」及於
    桃園市政府車輛行車事故鑑定會到會陳述「我跟前方遊覽車
    距離100-200公尺，前方遊覽車突然右靠路邊停，我沒有看
    到事故車輛的車燈，我沒有看到前方2部車發生事故，快撞
    到時才看到」等語（卷一第27頁），可見被告駕駛系爭大客
    車與前方某遊覽車間始終有保持安全距離100公尺以上，不
    只60-70公尺而己。綜上，本件應不符合處理辦法第十條之
    未保持行車安全距離追撞前車之例外情形，被告毋庸全額負
    擔賠償責任，而應適用第七條及第十一條之原則，由兩造按
    各50%比例負責。
㈡、被告違反汽車運輸業管理規則第19條之2規定保護勞工法令暨
    民法483條之1對受僱勞工之保護義務。本件車禍之發生，原
    告與有過失。就被告應負擔之賠償責任，原告應再負擔其中
    20%、被告應負擔所餘80%。蓋以：
　⒈按汽車運輸業管理規則第19條之2規定「營業大客車業者派任
    駕駛人駕駛車輛營業時，除應符合勞動基準法等相關法令關
    於工作時間之規定外，其調派駕駛勤務並應符合下列規定：
    一、每日最多駕車時間不得超過十小時。二、連續駕車四小
    時，至少應有三十分鐘休息，休息時間如採分次實施者每次
    應不得少於十五分鐘。但因工作具連續性或交通壅塞者，得
    另行調配休息時間；其最多連續駕車時間不得超過六小時，
    且休息須一次休滿四十五分鐘。三、連續兩個工作日之間，
    應有連續十小時以上休息時間。但因排班需要，得調整為連
    續八小時以上，一週以二次為限，並不得連續為之。」立法
    意旨在於避免駕駛員過勞及保障行車安全。
　⒉經查，系爭大客車乃原告所有，配給被告履行其於新竹轉運
    站與臺北轉運站之間往復行駛以載送乘客之車輛，且僅只有
    被告1人使用系爭大客車，此觀「投保營業大客車駕駛人責
    任保險意願書」、「車牌號碼000-00汽車保險單及收據」（
    卷一第192-193頁）顯示全年保險費12,000元由被告1 人全
    額負擔即明，因而可以推論班次起迄時間表乃被告1人之駕
    駛時間即工時紀錄。原告雖稱系爭大客車兼有其他駕駛員行
    駛，並未舉證以實，自無可取，且此亦與原告稱其公司駕駛
    員可以自由決定出車時間、趟次之說法不符，苟若有2名以
    上駕駛員共用一台車，勢必要固定分配用車時間且交接車輛
    。原告雖又稱班次起迄時間表有明顯異常，然所提監理所函
    乃104年10月28日函及105年1月22日函，早於本件車禍發生
    前半年以上，不能逕認本件車禍之際仍有系統不穩定或受天
    候影響數據異常。被告已說明原告公司規定使用行車紀錄卡
    紙係上午、下午要更換，故上、下午之駕駛紀錄不在同一張
    卡紙上即不足為奇，況本院詳觀105年6月22日下午行車紀錄
    卡紙（卷二第203頁），內圈紀錄之波動共4段，波動開始之
    時間與班次起迄時間表所示發車時間17：33、19：51、21：
    58、23：41大致相符。故而，原告指摘班次起迄時間表異常
    ，尚乏實據。
　⒊本院詳觀班次起迄時間表，本件車禍發生之際，被告已駕駛
    時間長達11小時38分（22日駕駛時間記錄自07：19至23：52
    ，扣除班次之間非駕時間後為11小時2分，至事故發生23日
    凌晨00：30，約11小時38分），已超時工作；且被告在事故
    發生當日和前一個連續工作日間之休息時間，也僅有8小時5
    6分（21日尾班時間22：23，而22日首班時間07：19），連
    續兩個工作日之間，未有連續10小時以上休息時間，被告未
    獲得充分休息；此外，在105年6月16日至6月22日此一期間
    ，被告駕駛之時間有5日超過10小時（6/17 10小時32分、6/
    18 10小時15分、6/19 10小時19分、6/21 10小時33分、6/2
    2 11小時2分），且有3個連續工作日間（6/17-18、6/18-19
    、6/21-22）之休息時間未滿10小時，有違前引汽車運輸業
    管理規則第19條之2禁止駕駛員過勞之規定。工時過長會導
    致注意力下降，易發生意外。
　⒋原告雖稱被告可以自己決定上班時間及趟次云云，並未提出
    證明以供本院審酌。反觀原告所制定供受僱駕駛員簽署之「
    延長工時同意書」（卷三第29頁）記載「本人（甲○○）擔任
    駕駛員一職，願全力配合公司每日實際營運工時，…，同意
    接受超時部分以加班費核算，或遇假日無法輪休亦同意接受
    以加班費核算或另行排定補休，俾利公司正常營運」等文字
    ，益證被告工作時間全憑原告安排，原告之安排係以公司正
    常營運為優先。勞工係以提供勞動力賺取報酬，依原告薪酬
    制度，載客人數及出車趟數均為薪酬高低之重點，欲多賺錢
    之駕駛員可能會忽視其身心狀況而勉力出車，若原告可藉「
    依駕駛員意願決定上班時間及趟次」為由規避保護勞工避免
    過勞之法令，則工時規定無異於具文。
　⒌按損害之發生或擴大，被害人與有過失者，法院得減輕賠償
    金額，或免除之，民法第217條第1項定有明文。原告違反汽
    車運輸業管理規則第19條之2禁止駕駛員過勞之規定，就本
    件車禍之發生，未善盡防免義務，堪認原告對於本件車禍之
    發生與有過失，則被告主張適用民法第217條規定，原告亦
    應分擔賠償金額，應為可採。爰斟酌被告超時工作之時數（
    1小時38分）並不特別嚴重且被告對於本件車禍過失情節較
    原告高，故認原告僅應負擔20%之過失責任比例較為合理。
    至於被告抗辯原告因被告提供勞務而獲利乙節，固屬不虛，
    惟此即原告制定處理辦法，願意在其駕駛員有疏失情形下與
    駕駛員各負擔半數賠償責任之緣由，自不應於此重複評價。
㈢、按保險人依本法規定所為之保險給付，視為被保險人損害賠
    償金額之一部分；被保險人受賠償請求時，得扣除之，強制
    汽車責任保險法第32條規定甚明。關於強制險理賠部分，富
    邦產險先後於108年10月23日以富保業字第1080002380號函
    及於110年5月7日以富保業字第110000874號函回覆本院（卷
    一第139、143頁，卷三第209、227頁），富邦產險就編號1-
    15乘客之強制險理賠金額如【附件三】「強制險給付金額」
    欄所示（註：原告僅以富邦產險108年10月23日函所載理賠
    金額為據，漏計富邦產險110年5月7日函所載理賠金額，故
    原告自述之理賠金額與事證不符，應以被告整理之「強制險
    給付金額」欄為為正確），應予扣除。至於被告辯稱各乘客
    或原告得自富邦產險再繼續請領傷害醫療給付直到20萬元上
    限為止乙節，尚乏實據而不可採。依強制汽車責任保險給付
    標準第2條，傷害醫療費用限於急救、診療、接送、看護費
    用，且各項費用本身尚有各自限額（例如看護費用每日以1,
    200元為限，且不得逾30日），從而，凡被告辯稱各乘客或
    原告得自富邦產險再繼續請領傷害醫療給付直到20萬元上限
    為止之抗辯即如【附件三】「強制險傷害部分尚可給付金額
    （上限每人20萬）」欄，除編號4、5乘客湯文玉、毛航外（
    見後述），均無可採，本院不再於後述各乘客之損害金額重
    複審認。
㈣、以下就兩造應連帶賠償各乘客之損害金額分論之：
　⒈乘客柯芷蓉：被告不爭執原告於105年10月25日前業依和解收
    據自行給付乘客柯芷蓉303,612元、於107年8月28日依107年
    度壢簡字第147號判決給付傷疤美容費用87,400元、訴訟費
    用1,731元（以上合計392,743元）。惟辯稱應扣除強制險理
    賠之72,678元等語，經查：第1紙收據86,212元上載：乘客
    柯芷蓉須就醫手術、住院及財物毀損等，已向富邦產險申請
    理賠，原告於105年6月29日以86,212元代為墊付（詳見檢附
    醫療單據、診斷證明書等）予柯芷蓉，讓與上開費用請求權
    予原告得向富邦產險辦理請款程序等文字（卷一第36頁），
    可見原告得向富邦產險請領強制險理賠。保險人依強制汽車
    責任保險法所為之保險給付，視為被保險人損害賠償金額之
    一部分，被保險人受賠償請求時，得扣除之，已如上述，自
    應扣除強制險理賠72,678元。從而，被告應賠償乘客柯芷蓉
    之金額為320,065元（計算式：392,743-72,678=320,065）
    。
　⒉乘客楊銀來：被告不爭執原告依調解書自行給付乘客楊銀來3
    00,000元。惟辯稱應扣除強制險理賠之111,884元，且原告
    提出之證據無法核算等語。惟查：
　⑴調解書已載明調解成立金額不包括強制險（醫療費用由乘客
    楊銀來自行檢據申請強制險理賠），自不應予扣除。
　⑵本院詳觀原告所提關於乘客楊銀來之診斷證明書、請求明細
    表（卷二第197-201頁），顯示乘客楊銀來因本件車禍受有
    「右側股骨股骨粗隆下骨折、四肢多處擦挫傷、頭部擦傷」
    等傷勢，並進行手術，術後住院治療，醫師囑言並註明需人
    照護1個月、休養3個月及6個月不宜劇烈運動，不宜提重及
    久站，並持續門診追蹤治療等語，又乘客楊銀來提出請求賠
    償明細541,828元，包括醫療費用16,708元、專人看護66,00
    0元（每日2,200元、30日）、居家看護36,000元（每日1,20
    0元、30日）、車資15,520元、工作損失207,600元（月薪34
    ,600元、6個月）、精神損失200,000元。本院審酌上開金額
    ，其中醫療費用、看護費用均未過高，雖未提出乘客楊銀來
    之薪資證明，縱使本院將工作損失按105年間基本工資月薪2
    0,008元暨期間減為4月（專人照護1個月、休養3個月）、精
    神慰撫金予以酌減，總計仍會高於300,000元，故原告以此
    金額與乘客楊銀來調解成立，並無過高之虞。
　⑶復依兩造簽署之處理辦法第七條、第八條，已約定若經鑑定
    駕駛員有責，對造財物車損、人員體傷或死亡，以原告指定
    保養場估價維修，先行支墊賠付對造後，由駕駛員依第十一
    條比例與級距負擔賠償。體傷或死亡部分以實際支出或達成
    和解之金額再依分擔比例賠付扣抵。本院審酌原告身為僱用
    人與被告連帶負責，在考量所應賠償乘客之金額及所願和解
    之金額時，亦會審慎斟酌乘客之請求是否合乎法律規定及常
    情常理，不至於濫行賠付，而陷自身對於受僱人將來可能求
    償無著之風險及損失中。
　⑷綜上所認，原告與乘客楊銀來間以300,000元和解，金額尚無
    過高而不合理之處，從而，被告應賠償乘客楊銀來之金額為
    300,000元。
　⒊乘客郭芝妤：原告給付乘客郭芝妤29,630元，業據原告提出
    收據3紙（卷一第54-56頁），堪信真實。惟觀諸第1紙收據9
    ,000元上載：乘客郭芝妤受有體傷須就醫手術、住院及財物
    毀損等，已向富邦產險申請理賠，原告以9,000元代為墊付
    （詳見檢附醫療單據、診斷證明書等）予郭芝妤，郭小姐同
    意讓與上開費用迄至105年9月6日為止請求權予原告得向富
    邦產險辦理強制險理賠給付程序等文字（卷一第54頁），可
    見原告得向富邦產險請領強制險理賠，原告迄今未申請，此
    不利益應歸原告承擔，故應扣除9,000元。至於其餘2紙收據
    13,000元、7,630元，已載明是工作損失、財物毀損、精神
    慰撫金等不包括在強制險理賠範圍內者，本院基於與上述乘
    客楊銀來相同理由，即乘客有受傷之事實即會衍生醫療費用
    、無法工作、精神痛苦等損害，只是各乘客損害程度及時間
    久暫不同而己；兩造本即以處理辦法約定由原告先行墊付和
    解金額後再依比例分擔；原告不致於濫行賠付自陷於對被告
    求償無著之風險及損失等理由，認被告應賠償乘客郭芝妤之
    金額為20,630元。
　⒋乘客湯文玉：原告給付乘客湯文玉300,000元，業據原告提出
    收據1紙（卷一第57頁），堪信真實。惟本院審酌收據上載
    ：乘客湯文玉受有（體傷）須就醫手術、住院及眼鏡財物毀
    損等，已向富邦產險申請理賠，原告以300,000元代為墊付
    （詳見檢附醫療單據、診斷證明書等）予湯文玉，依民法債
    權讓與之規定同意讓與上開費用請求權予原告得向富邦產險
    辦理強制險、第三人責任險、乘客險等理賠給付程序。傷者
    離台返家後，再就醫健檢等事宜，皆係雙方合意等文字。可
    見乘客湯文玉並非本國國民，原告給付300,000元之際，乘
    客湯文玉僅能提出醫療單據、診斷證明書，並無提出工作損
    失或精神慰撫金之佐證資料，故本院亦無從審認上開和解金
    額是否適當；再者，原告自承已代乘客湯文玉、毛航2人申
    請領得強制險理賠共125,779元（原告未區分2人各自理賠金
    額），又約定「傷者離台返家後，再就醫健檢等事宜，皆係
    雙方合意」，意即乘客湯文玉、毛航離台返家後之醫療費用
    亦在和解範圍之內，並未排除在所讓與之強制險理賠請求權
    之外，故乘客湯文玉、毛航所受損害如符合強制險給付標準
    ，原告皆可請求理賠。然本件因乘客湯文玉、毛航已離台，
    在105年6月24日簽署和解收據之後之傷害醫療費用，原告並
    未積極申請強制險理賠，況原告全未提出關於乘客湯文玉、
    毛航之損害證明供本院審酌，此部分不利益應歸原告承擔。
    準此，被告抗辯應扣除強制險傷害醫療費用上限20萬元應為
    可採。認被告應賠償乘客湯文玉之金額為100,000元。
　⒌乘客毛航：原告給付乘客毛航300,000元，業據原告提出收據
    1紙（卷一第58頁），堪信真實。惟本院基於同上乘客湯文
    玉之審認理由，認被告應賠償乘客毛航之金額為100,000元
    。
　⒍乘客郭姵妤：原告給付乘客郭姵妤7,000元，業據原告提出和
    解收據1紙（卷一第59頁），堪信真實。惟和解收據載明此
    筆7,000元乃財物毀損、精神慰撫金，不包含於向富邦產險
    申請理賠範圍內，故被告抗辯應扣除強制險理賠10,402元，
    自應無據。本院並基於與乘客楊銀來相同理由，認被告應賠
    償乘客郭佩妤之金額為7,000元。
　⒎乘客蔡秋君：原告給付乘客蔡秋君10,000元，業據原告提出
    和解收據1紙（卷一第60頁），堪信真實。惟和解收據載明
    此筆10,000元乃不能工作損失、財物毀損、精神慰撫金，不
    包含於向富邦產險申請理賠範圍內，故被告抗辯應扣除強制
    險理賠9,355元，自應無據。本院並基於與乘客楊銀來相同
    理由，認被告應賠償乘客蔡秋君之金額為10,000元。
　⒏乘客謝振元：
　　被告不爭執原告於105年9月1日業依收據自行給付乘客謝振
    元120,355元、於108年4月15日依本院107年度訴字第867號
    判決給付乘客謝振元256,990元並支出匯費30元（以上合計3
    77,375元）。被告辯稱應扣除強制險理賠7,790元，且匯費3
    0元不得計入等語，經查：
　⑴原告自行給付：第1紙收據111,800元（102,200+9,600）（卷
    一第61頁）上載：乘客謝振元工作損失、精神慰撫金等不包
    含於向富邦產險申請理賠範圍內，原告於105年9月1日以102
    ,200元墊付（詳見薪資明細表、在職證明書等）予謝振元；
    另計眼鏡重配9,600元，準此，此筆111,800元不屬於強制險
    理賠範圍。第2紙收據於105年9月1日給付8,555元（5,555+3
    ,000)（卷一第62頁）則載明其中5,555元係醫療費用，已讓
    與原告向富邦產險申請理賠，可見強制險理賠應予扣除；其
    餘3,000元則為精神慰撫金。
　⑵原告依判決給付：本院107年度訴字第867號判決兩造應連帶
    給付乘客謝振元256,990元及法定遲延利息，包括再發生之
    醫療費940元、看護費50,000元、交通費1,050元、平板電腦
    毀損5,000元、精神慰撫金200,000元（以上合計256,990元
    ）。至於乘客謝振元於此案請求之勞動能力損失，經判決認
    定僅損失83,962元，而原告已超額給付102,200元，故未予
    准許。
　⑶綜上，被告應賠償乘客謝振元之金額為348,317元（計算式：
    勞動能力損失83,962元+醫療費5,555元+眼鏡重配9,600元+
    判決256,990元-強制險給付7,790元=348,317元）。至於原
    告自行給付之3,000元精神慰撫金不應於判決200,000元之上
    重複計算。
　⑷至於原告請求匯費30元，則非被告因本件車禍對乘客所負之
    賠償責任，不應計入（後述乘客許凱婷、何佳燕部分匯費30
    元亦不計入，不再重述）。
　⒐乘客許凱婷：　
　　被告不爭執原告於105年9月30日前業依收據自行給付乘客許
    凱婷150,990元、於108年4月15日依本院107年度訴字第867
    號判決給付乘客許凱婷192,385元並支出匯費30元（以上合
    計343,405元）。被告辯稱應扣除強制險理賠之650元，且匯
    費30元不得計入等語，經查：
　⑴原告自行給付：第1紙收據10,990元（卷一第82頁）載明其中
    7,990元係醫療費用、3,000元係精神慰撫金，而醫療費用部
    分已讓與原告向富邦產險申請強制險理賠，自應扣除。第2
    紙收據40,000元（卷一第83頁）已載明係工作損失（附薪資
    明細表、在職證明書）。第3紙收據5,000元、第4紙收據95,
    000元均載明為傷疤美容醫療費用（附維納斯時尚診所雷射
    治療估價單、定金收據），且已讓與原告向富邦產險申請理
    賠。
　⑵原告依判決給付：本院107年度訴字第867號判決兩造應連帶
    給付乘客許凱婷192,385元及法定遲延利息，包括醫療費用1
    12,385元（含醫療費385元、臉部除疤96,000元、右手除疤1
    6,000元）、精神慰撫金80,000元。但判決未扣除強制險理
    賠650元。
　⑶綜上，被告應賠償乘客許凱婷之金額為342,725元（計算式：
    150,990+192,385-650=342,725）。
　⒑乘客何佳燕：依本院107年度訴字第867號判決，兩造應連帶
    給付乘客何佳燕338,420元及法定遲延利息，原告已於108年
    4月15日匯款338,420元（卷一第63、88頁）。被告應賠償乘
    客何佳燕之金額為338,420元。
　⒒乘客鄭琦縈：
　　被告不爭執原告於105年8月2日自行給付乘客鄭琦縈116,134
    元、於108年7月22日依本院107年度訴字第866號判決給付乘
    客鄭琦縈1,096,505元（以上合計1,212,639元）。被告辯稱
    應扣除強制險理賠之83,829元等語，經查：
　⑴原告自行給付：收據116,134元（卷二第157頁）載明係截至1
    05年8月2日為止之醫療費用，已讓與原告向富邦產險申請強
    制險理賠。
　⑵原告依判決給付：本院107年度訴字第866號判決兩造應連帶
    給付乘客鄭琦縈1,040,979元及法定遲延利息（卷一第100頁
    ）。就醫療費用而言，乘客鄭琦縈起訴時已扣除原告所給付
    自本件車禍發生起至105年8月2日止之醫療費用，僅請求後
    續之醫療費用，並無重複之處；其餘請求項目即醫療用品、
    牙齒治療、交通費、看護費、薪資損失、精神慰撫金俱無重
    複（卷一第113頁）。
　⑶基上，被告應賠償乘客鄭琦縈之金額為1,128,810元（計算式
    ：116,134+1,096,505-83,829=1,128,810）。　　　
　⒓乘客呂春英：
　　被告不爭執原告於105年9月21日前自行給付乘客呂春英230,
    578元（包含80,578元、50,000元、100,000元）、於108年7
    月22日依本院107年度訴字第873號判決給付乘客呂春英1,57
    3,461元（本金1,458,033元、利息115,428元）（以上合計1
    ,804,039元）。被告辯稱應扣除強制險理賠之41,417元等語
    ，經查：
　⑴依本院107年度訴字第873號判決，認定乘客呂春英所受損害
    為1,649,450元（不包括原告已代墊105年10月4日以前之醫
    療費用80,578元），扣除原告已給付之50,000元、100,000
    元後，再扣除強制險給付41,417元後，兩造應連帶給付乘客
    呂春英1,458,033元（卷二第127、149頁）。
　⑵基上，被告應賠償乘客呂春英之金額為1,804,039元（計算式
    ：80,578+1,649,450+115,428-41,417=1,804,039）。
　⒔乘客董士宇：
　　被告不爭執原告於105年10月24日自行給付乘客董士宇51,37
    8元，但辯稱應扣除強制險理賠之373,745元等語，經查：
　⑴原告自行給付：和解收據51,378元（卷二第243頁）載明係不
    能工作損失、財物毀損、精神慰撫金，原告於105年10月24
    日墊付51,378元（附醫療費用單據、診斷證明書）予乘客董
    士宇讓與原告向富邦產險申請理賠。此外，原告於本院107
    年度重訴字第217號案件中亦陳稱：所給付51,378元包括自
    本件車禍發生日起至105年7月18日止之醫療費、交通費、電
    腦維修費、眼鏡重新配置費等；亦協助乘客董士宇申請強制
    險給付，乘客董士宇已自富邦產險受領賠付373,745元（卷
    二第46-47頁），堪信原告所給付51,378元與強制險373,745
    元所給付之醫療費用期間並不重複，不能工作損失、財物毀
    損、精神慰撫金亦非強制險理賠範圍，被告辯稱應自強制險
    理賠扣除，尚乏實據。
　⑵依本院107年度重訴字第217號判決主文所示，乘客董士宇於
    該案之訴全部駁回，原告亦未再為任何給付。
　⑶基上，被告應賠償乘客董士宇之金額為51,378元。
　⒕乘客孟憲正：
　　被告不爭執原告依本院107年度重訴字第217號判決，已給付
    乘客孟憲正1,086,083元（含本金969,835元、利息116,248
    元）並有匯款單可證（卷二第29、245頁）。按此判決認定
    乘客孟憲正所受損害為1,076,583元，扣減已受領之強制險
    理賠106,748元後，兩造應連帶給付乘客孟憲正969,835元及
    法定遲延利息（卷二第69、81頁）。惟此判決所扣減之強制
    險理賠金額106,748元，與富邦產險回覆本院之理賠金額106
    ,784元（卷三第227頁），疑有誤繕（差額36元），被告主
    張應扣減106,784元應為可採。基上，被告應賠償乘客孟憲
    正之金額為1,086,047元（1,086,083-36=1,086,047）。
　⒖乘客林秋雯：
　　被告不爭執原告於105年10月29日自行給付乘客林秋雯314,4
    23元，扣除原告代為申領之強制險給付101,188元後，原告
    自行給付金額為213,235元。原告另依本院107年度重訴字第
    217號判決，已給付乘客林秋雯737,107元（含本金658,292
    元、利息78,815元）並有匯款單可證（卷二第29、251頁）
    。既上開判決已審認乘客林秋雯起訴請求範圍與原告已給付
    314,423元不同，則乘客林秋雯所受損害應為972,715元（31
    4,423+658,292）。經扣除強制險理賠後，被告應賠償乘客
    林秋雯之金額為950,342元（計算式：314,423+658,292+78,
    815-101,188=950,342）。
  ⒗綜上⒈至⒖所述，被告應與原告連帶賠償乘客之金額合計為6,9
    07,773元。
　㈤、原告依處理辦法應與被告各負擔50%、原告再因與有過失（
      排班不當致被告超時工作）應就被告所負擔部分再另行負
      擔20%，即原告負擔80%，已如前述。是以，原告得向被告
      求償之金額應為2,763,110元（詳【附表】）。
　㈥、被告另辯稱原告對其扣薪123,541元作為本件車禍賠償金額
      ，予以抵銷乙節，經查：
　　⒈被告固於刑案中陳稱其薪水曾遭原告扣款取償（卷一第19
      頁），惟並未經舉證及刑事判決認定扣款金額及抵償之損
      失內容為何。
　　⒉被告105年10月上半月薪資，被告可領取22,747元，然原告
      稱被告係以現金領取之22,747元，然迄未提出現金簽領單
      為佐（原告發放薪水，若駕駛員以現金領取，則原告會另
      行製表，由駕駛員簽收）；105年10月下半月薪資，被告
      可領取25,161元，但原告實際僅轉帳21,154元予被告（短
      少4,007元），堪認原告確實少付被告105年10月份薪資26
      ,754元（卷二第341、343頁），被告主張抵銷有理由。
　　⒊被告105年度綜合所得稅各類所得資料清單，原告申報其給
      付總額441,182元（卷一第154頁），然被告誤認係106年
      度綜合所得，而以106年1月至8月之給付金額、減項金額
      予以核算，得出差額23,787元，自不可能正確（卷三第23
      頁），被告主張抵銷為無理由。
　　⒋原告自105年7月下半月開始至105年11月下半月止，以被告
      薪資抵扣車損金額合計88,000元（扣9,000元2次、扣10,0
      00元7次，卷二第325、331、335、341、345頁）。惟查，
      被告任職時，原告即預先向被告收取12,000元作為投保營
      業大客車車體損失險之保險費，保險金額500,000元，被
      保險人自負額僅15,000元（卷一第192-193頁），原告未
      敘明有何正當事由，即自被告薪資扣減88,000元，就超過
      自負額15,000元外之73,000元，原告扣薪顯屬無據，被告
      主張抵銷有理由。
　　⒌綜上，被告以其應領未領之薪資99,754元（26,754+73,000
      ）與原告得向被告求償之金額抵銷後，淨額為2,663,356
      元。另按「抵銷，應以意思表示，向他方為之。其相互間
      債之關係，溯及最初得為抵銷時，按照抵銷數額而消滅」
      ，民法第335條第1項定有明文。因原告歷經3次擴張訴之
      聲明，且計算法定遲延利息之起息日不同（詳如最終聲明
      所示），故被告所得抵銷之99,754元，應溯及消滅最初得
      為抵銷之金額，即原告起訴時請求之金額，而非之後擴張
      之金額，附此敘明。
　㈦、再按給付有確定期限者，債務人自期限屆滿時起，負遲延
      責任。給付無確定期限者，債務人於債權人得請求給付時
      ，經其催告而未為給付，自受催告時起，負遲延責任。其
      經債權人起訴而送達訴狀，或依督促程式送達支付命令，
      或為其他相類之行為者，與催告有同一之效力，民法第22
      9條第1項及第2項定有明文。又遲延之債務，以支付金錢
      為標的者，債權人得請求依法定利率計算之遲延利息，但
      約定利率較高者，仍從其約定利率，應付利息之債務，其
      利率未經約定，亦無法律可據者，週年利率為5%，民法第
      233條第1項及第203條亦有明文。本件原告對被告之求償
      權，核屬無確定期限之給付，被告係於108年5月31日收受
      起訴狀繕本（就編號1-10乘客，卷一第116-2頁）；於108
      年9月16日收受追加聲明狀繕本（就編號11乘客鄭琦縈，
      卷一第116-3頁）；於109年10月27日收受變更聲明（二）
      狀繕本（就編號12乘客呂春英，卷二第117頁）；於109年
      12月14日收受變更聲明（三）狀繕本（就編號13-15乘客
      董士宇、孟憲正、林秋雯，卷二第217頁）。是原告得向
      被告求償關於編號1-10乘客之金額得自108年7月23日起；
      原告得向被告求償關於編號11乘客之金額得自108年9月17
      日起；原告得向被告求償關於編號12乘客之金額得自109
      年10月28日起；原告得向被告求償關於編號13、14、15乘
      客之金額得自109年12月15日起，均至清償日止，均按年
      息5%計算之法定遲延利息。
四、綜上所述，原告依民法第188條第3項僱用人對受僱人求償權
    之規定，請求被告給付2,663,356元，及其中655,109元自10
    8年7月23日起、其中451,524元自108年9月17日起（註：就
    編號11乘客鄭琦縈，被告係於108年9月16日始收受追加聲明
    狀繕本，原告請求自108年7月23日起息不能准許）、其中72
    1,616元自109年10月28日起、其中835,107元自109年12月15
    日起，均至清償日止，均按年息5%計算之法定遲延利息，為
    有理由，應予准許。逾此範圍之請求，則無理由，應予駁回
    。
五、原告勝訴部分，兩造均陳明願供擔保，聲請假執行及免為假
    執行，均核無不合，爰各酌定相當之擔保後併准許之。至原
    告敗訴部分，其假執行之聲請即失所附麗，應併予駁回。
六、本件判決基礎已臻明確，兩造其餘攻擊防禦方法及訴訟資料
    ，核與判決結果不生影響，爰不一一論述。
七、訴訟費用負擔之依據：民事訴訟法第79條。
中　　華　　民　　國　　110 　年　　9 　　月　　30　　日
                  民事第二庭    法　官　陳麗芬
以上正本係照原本作成。
如對本判決上訴，須於判決送達後20日內向本院提出上訴狀。如
委任律師提起上訴者，應一併繳納上訴審裁判費。
中　　華　　民　　國　　110 　年　　9 　　月　　30　　日
                                書記官　曾煜智
【附件一】原告對被告請求金額附表（即卷二第227-241頁）
【附件二】豪泰汽車客運股份有限公司行車肇事處理辦法（即  
          卷一第133頁）
【附件三】原告請求金額相關主張及應負責範圍一覽表（即卷            三第403頁）　　　　　　　　　　　　　　　　
【附表】
編號 乘客姓名 原告向被告求償金額 本院審認被告應賠償乘客金額 依處理辦法各負擔50%，再按過失比例負擔80%，計算所得原告得向被告求償金額 抵銷  1 柯芷蓉    392,743元    320,065元   2 楊銀來    300,000元    300,000元   3 郭芝妤     29,630元     20,630元   4 湯文玉    300,000元    100,000元   5 毛航    300,000元    100,000元   6 郭姵妤      7,000元      7,000元   7 蔡秋君     10,000元     10,000元   8 謝振元    377,375元    348,317元   9 許凱婷    343,405元    342,725元   10 何佳燕    338,450元    338,420元      編號1-10合計1,887,157元 編號1-10合計754,863元 抵銷99,754元後，為 655,109元 11 鄭琦縈  1,212,639元  1,128,810元 451,524元  12 呂春英  1,804,039元  1,804,039元 721,616元  13 董士宇     51,378元     51,378元   14 孟憲正  1,086,083元  1,086,047元   15 林秋雯    950,342元    950,342元      編號13-15合計2,087,767元 編號13-15合計 835,107元   總計 7,503,084元 扣除原告代為申領湯文玉及毛航之強制險125,779元，為7,377,305元  編號1-15合計 6,907,773元 編號1-15合計 2,763,110元 經抵銷後淨額為 2,663,356元